【裁判字號】    90,台上,3219
【裁判日期】    900524
【裁判案由】    脫逃
【裁判全文】
最高法院刑事判決                                九十年度台上字第三二一九號
    上  訴  人  甲○○
右上訴人因脫逃案件，不服台灣高等法院高雄分院中華民國八十八年三月二十四日第
二審判決（八十八年度上訴字第九九號，起訴案號：台灣屏東地方法院檢察署八十七
年度偵字第三九五三號），提起上訴，本院判決如左：
    主  文
上訴駁回。
    理  由
按刑事訴訟法第三百七十七條規定，上訴於第三審法院，非以判決違背法令為理由，
不得為之。是提起第三審上訴，應以原判決違背法令為理由，係屬法定要件。如果上
訴理由狀並未依據卷內訴訟資料，具體指摘原判決不適用何種法則或如何適用不當，
或所指摘原判決違法情事，顯與法律規定得為第三審上訴理由之違法情形，不相適合
時，均應認其上訴為違背法律上之程式，予以駁回。本件上訴人甲○○上訴意旨略稱
：(一)、上訴人係辯稱：伊看到警員與楊泰陽在拉扯，就要把他們拉開，並勸警員放手
，說楊泰陽會與警員去派出所，後來警員沒有放開，伊就把他們一直推至門口等語。
可見上訴人確實無便利脫逃之故意，參諸警員劉瑤章在第一審證述：「我抓住楊泰陽
的手，然後甲○○就進來叫我放開他，有什麼事到外面講」，而楊泰陽亦一再供證，
上訴人是要來勸架，足證上訴人確實無便利脫逃之故意。原判決未參酌劉瑤章及楊泰
陽之上開證詞，亦未說明為何不可採之理由，遽為不利於上訴人之認定，自有判決不
備理由及認定事實不依證據之違法。(二)、楊泰陽並非依法逮捕之人，蓋事情發生時間
並非很久，而楊泰陽與劉瑤章均在拉扯中，可知劉瑤章雖偶有抓住楊泰陽，但隨即遭
楊泰陽掙脫，則雙方既在拉扯中，楊泰陽應非在公力拘束或監督下。可證楊泰陽並非
依法逮捕拘禁之人，上訴人自未觸犯便利脫逃罪，原判決未審酌上開情形，遽為相反
之認定，自有判決適用法則不當及不備理由之違法。(三)、上訴人並未毆打劉瑤章，此
經證人張玉英、楊天賜在原審供證屬實，足證劉瑤章之片面指述不無瑕疵，應非可採
。原判決就張玉英、楊天賜之證詞恝置不論，亦未說明為何不可採之理由，自有判決
不備理由及認定事實不依證據之違法云云。
惟查：證據之取捨、事實之認定，乃事實審法院職權行使之範圍，茍其證據之取捨及
事實之認定，不違背經驗法則與論理法則，即不容任意指摘為違法，而據為上訴第三
審之適法理由。原判決依據劉瑤章於警訊、偵查及第一審之指述，目擊證人林錦水於
警訊之供證，上訴人自承其確於警員與楊泰陽發生衝突拉扯時出面干涉，及劉瑤章受
有傷害之診斷書等證據，綜合判斷，認定上訴人確有意圖便利已為警員依法逮捕之楊
泰陽脫逃，而抓住劉瑤章並朝其後腦部毆打，楊泰陽乃得趁隙掙脫，但嗣又為劉瑤章
抓住及經支援警力前來，始脫逃未成等犯行。因而撤銷第一審關於上訴人部分之判決
，改判仍論處上訴人以強暴便利依法逮捕之人脫逃未遂罪刑，已敘明所憑之證據及認
定之理由。而以上訴人否認有上開犯行，辯稱：伊看到警員與楊泰陽在拉扯，就要把
他們拉開，並勸警員放手，說楊泰陽會與警員去派出所，後來警員沒有放開，伊就把
他們一直推至門口，並未毆打警員云云，乃卸責之詞，不足採信，於理由內詳加說明
及指駁。經核所為論斷，均與卷內資料相符，從形式上觀察，並無認定事實不依證據
或有何採證違背經驗法則、論理法則等違法情形存在。而原判決已論述楊泰陽施強暴
於依法執行職務之投開票所監察員，經警員劉瑤章以妨害公務之現行犯當場逮捕，其
行動自由已因受有公權力相當程度之合法拘束，而移置警方執行逮捕行動實力支配下
之判斷依據及理由，自無適用法則不當或判決不備理由之可言。又原判決既採憑劉瑤
章、林錦水之供述，及卷附二紙診斷書等證據，認定上訴人確有毆打劉瑤章後腦部之
事實，自係認張玉英、楊天賜在原審供證上訴人未毆打劉瑤章云云，為無可採信，其
雖未於判決理由中明對上開供述證據不予採納之理由，而有微疵，但此於判決之結
果顯無影響，依刑事訴訟法第三百八十條規定，仍不得據為合法之第三審上訴理由。
至其餘上訴意旨所執各詞，原判決已在理由內逐一論斷綦詳，並無如上訴人所云之判
決不備理由或不依憑證據之違法。上訴意旨，徒就原判決已說明之事項，及原審採證
認事之職權行使，任意指摘為違法，且為事實之爭執，顯與法律規定得為第三審上訴
理由之違法情形，不相適合。其上訴違背法律上之程式，應予駁回。
據上論結，應依刑事訴訟法第三百九十五條前段，判決如主文。
中      華      民      國     九十     年      五      月    二十四    日
                              最高法院刑事第十庭
                                  審判長法官  陳  炳  煌
                                        法官  陳  正  庸
                                        法官  韓  金  秀
                                        法官  吳  信  銘
                                        法官  徐  文  亮
      右正本證明與原本無異
                                              書  記  官
中      華      民      國     九十     年      五      月    二十九    日


司法院資訊處製作；財團法人民間司法改革基金會備份。
